臺灣高等法院臺中分院刑事判決　　　94年度交上訴字第1002號
上　訴　人
即　被　告　丙○○
選任辯護人　劉叡輝律師
上列上訴人因公共危險案件，不服臺灣臺中地方法院93年度交訴
字第164號中華民國94年3月31日第一審判決（起訴案號：臺灣臺
中地方法院檢察署 93年度撤緩偵字第151號），提起上訴，本院
判決如下：
    主  文
原判決撤銷。
丙○○駕駛動力交通工具肇事，致人受傷而逃逸，處有期徒刑陸
月。如易科罰金，以三百元折算一日。
    事實
一、丙○○於民國九十二年四月二日中午，駕駛其父謝國明名下
    車牌號碼六Ｑ─八五九八號自小客車，沿臺中市○○○路○
    段由南往北方向行駛，嗣於同日十四時三十分許，行經南屯
    路與柳川西路二段路口，未遵守交通號誌指示，闖越紅燈，
    撞擊騎乘機車沿臺中市○○路往五權路方向行駛之甲○○，
    致甲○○人車倒地，受有頭部外傷、眼皮裂傷、右側鎖骨骨
    折、頸椎損傷之傷害（傷害部分業據撤回告訴，另經檢察官
    為不起訴處分），詎謝戒芃於肇事後並未停車查看及救護甲
    ○○，反加速逃逸，嗣經鄧永華記下車牌號碼報警處理，警
    方乃依車牌號碼查知謝國明之電話打電話給謝國明，被告接
    聽電話後，於警方尚未知道被告是肇事者之前，即向警方自
    首該車當天係其所駕駛肇事，並到該管派出所接受訊問，而
    查獲上情，並接受裁判。
二、案經臺中市警察局第一分局報告臺灣臺中地方法院檢察署檢
    察官偵查起訴。
    理  由
一、訊據被告謝戒芃坦承有肇事逃逸犯行，惟矢口否認有肇事逃
    逸之故意，辯稱略以：當天伊撞到被害人後，伊有看到人家
    在處理，因為伊父親身體不好伊急著回家，且當時現場有人
    處理，伊才離開現場，並沒有肇事逃逸之故意云云。就此點
    ，辯護人亦為被告辯稱略以，被告當日開車欲返家中照顧發
    病之父親，途中發生意外車禍，一時心慌，又懸念父親病情
    ，同時看見計程車司機下車處理，乃暫時開車離開現場確實
    沒有駕車逃逸的意思，云云。惟按汽車駕駛人駕駛汽車肇事
    致人受傷或死亡，應即採取救護或其他必要措施，並向警察
    機關報告，不得駛離或逃逸，道路交通管理處罰條例第六十
    二條第一項定有明文。又因道路交通事故之發生，常非於己
    之鄰親家里，時有告救不能情事，乃科以肇事者須即採取救
    護或其他必要措施，並應向警察機關報告之法定義務，以防
    因就醫延誤致生無謂傷亡，並俾得通知傷亡者家屬到場，以
    明責任，是凡肇事人於行車肇事致人受傷或死亡，未即採取
    救護或其他必要措施，並向警察機關報告，即駕車逃逸者，
    均應依該規定處罰，至其嗣後是否受刑事訴追及已否與被害
    人達成民事和解，賠償損失，對其應受處罰乙節，並不生影
    響。職是之故，汽車駕駛人駕駛汽車肇事，不論其責任之歸
    屬為何，即有義務留在肇事現場，採取救護或其他必要措施
    ，並向警察機關報告，以維護他人之生命與其他用路人之交
    通安全。其立法目的，既係促使駕駛人於肇事致死傷後，能
    對被害人即時救護，報告警察機關，以減少死傷，是該罪之
    成立祇以行為人有駕駛動力交通工具肇事，致人死傷而逃逸
    之事實為已足（最高法院九十二年度臺上字第四四六八號刑
    事判決參照）。經查：右揭事實業據告訴人甲○○於警詢及
    偵查中指訴綦詳，證人鄧永華於偵查中亦證稱：「（你有無
    看到車禍發生？）我當時開計程車經過柳川西路二段與南屯
    路交岔路口，我已過了一個紅燈，騎摩托車的陳小姐跟我是
    對向，我是綠燈直行，丙○○是闖紅燈從柳川西路二段開過
    來，撞到甲○○，他就直接走了沒停下來，我就記下車號報
    警。」等語，被告及辯護人與檢察官對上開二人之指證並無
    爭執，自堪採信。被告亦自承於肇事後確實未實施救護及報
    警即離開現場，顯見被告肇事後確實並未依法報警處理及對
    於被害人實施救護等情，應可認定。被告雖辯稱當天伊撞到
    被害人後，伊有看到人家在處理，因為伊父親身體不好伊急
    著回家，且當時現場有人處理，伊才離開現場，並沒有肇事
    逃逸之故意云云，然被告於車禍撞擊後既已知悉肇事，自即
    應報警處理及對於被害人實施救護，此一報警及救護之義務
    並非現場已有他人在場處理即得解消，被告父親是否當時確
    實有身體不適之情形而需被告趕回家中，至多僅為被告犯罪
    動機之問題，焉能依此作為被告無肇事逃逸動機之證明，況
    且被告於九十二年四月二日下午六時二十分於臺中市警察局
    第一分局西區派出所警詢時亦自承（發生車禍後你人到何處
    ？車子開往何處？）車禍後我把車開到臺中市○○○路我女
    朋友王仰淨家，十六點我和女朋友一起回新和街家中等語。
    被告及辯護人均稱車禍發生時，被告因懸念父親之病情要趕
    回家中，才會離開現場云云，然而，被告之父親當天如確有
    此重大之病情，需被告照料，為何被告仍要與女朋友外出？
    如果外出確有其必要，至少被告肇事後亦應立即返回家中，
    然本件事故時間係九十二年四月二日下午二時三十分許，被
    告又為何先將車輛開至女朋友家中，遲至當日下午四時許才
    與女友一同回到新和街家中，是以被告及辯護人所辯，顯係
    事後卸責之詞，不足採信。此外，並有診斷證明書、道路交
    通事故調查報告表、現場圖各一份、照片二張附卷可稽。本
    件被告駕駛車輛撞擊被害人致其人車倒地，且對告訴人當場
    受有傷害已有認識，其竟未採取救護或其他必要措施，並向
    警察機關報告，即竟行駕車離去嗣經警循線查獲，其肇事逃
    逸已甚灼然。本件事證明確是被告肇事逃逸之犯行，堪以認
    定。
二、又被告及其原審選任辯護人雖另辯稱略以：「本件前經檢察
    官為緩起訴處分後，因另涉犯搶奪罪經檢察官提起公訴，於
    鈞院審理中與檢察官達成認罪協商合意，檢察官同意判處被
    告有期徒刑一年，緩刑五年。按刑事訴訟法第四百五十五條
    之一第二項之規定：「依第四百五十一條之一之請求所為之
    科刑判決不得上訴」，因此刑事訴訟法第四百五十五條之一
    第二項不得上訴規定之適用，除係指檢察官以簡易判決處刑
    書向法院聲請簡易判決處刑之案件外，亦包括法官原依通常
    訴訟程序審理，其後因被告自白犯罪而逕改以簡易判決處刑
    之案件在內。前開不得上訴之法文旨意觀之，被告所獲之刑
    度既符合其請求，復經檢察官之同意，則被告自獨得於事後
    反悔而再行上訴，另檢察官基於「禁反言」之原則，及維護
    被告之信賴利益，自不應推翻其同意而復行上訴，此乃立法
    上對於上開情形，何以規定被告及檢察官均不得上訴，用以
    有效限制其等上訴權之緣由，是凡經上開「認罪（刑）協商
    」程序所為之簡易判決處刑案件，無論基於何種理由，於前
    開法文及意旨，自亦均不得再行上訴，本件基於同一法理，
    檢察官為本件之起訴，若判刑勢必撤銷其緩刑，因而檢察官
    實不宜起訴始符合誠信原則，況檢察官基於公權力「禁反言
    」之原則，及維護被告之信賴利益，自亦不應推翻其同意，
    撤銷本件先前緩起訴而為本件之起訴，蓋依此起訴，被告受
    有罪之判決，則必撤銷緩刑之宣告。因而，本件依刑事訴訟
    法第二百五十三條之三係「得」撤銷緩起訴，而非「應」依
    職權撤銷緩起訴。檢察官未查撤銷緩起訴，揆之上開法理說
    明容有違反「誠信原則」及「禁反言」原則之情事，其起訴
    之程序容有違背規定之情事，請依刑事訴訟法第三百零三條
    第一款之規定，為不受理之判決。」云云。然查，被告於本
    件肇事逃逸罪嫌經緩起訴處分後，復於九十三年三月七日連
    續搶奪，經檢察官提起公訴後，經原審法院九十三年度訴字
    第八七一號於九十三年八月十三日為得依法提起上訴之「簡
    式審判程序判決」，有該判決書在卷可按，被告辯稱該案係
    經「簡易判決」而「檢察官及被告依法均不得上訴」一節，
    容與事實不符。再者，刑事訴訟法第二百五十三條之三雖係
    規定「得」撤銷緩起訴，惟究竟是否撤銷緩起訴，應係由承
    辦之檢察官就具體個案審查。而本件被告雖提出原審法院九
    十三年度訴字第八七一號筆錄影本證明被告與檢察官當庭曾
    就該案之量刑部分為協商合意，然該案係適用簡式審判程序
    ，被告與檢察官協商之內容並無拘束法院之效力，是以該判
    決亦得於收受判決後十日內，依法提起上訴，並無不能上訴
    之情形，被告所辯容有違誤。況且，被告係於緩起訴期間另
    行犯罪，該案之搶奪行為本與本件肇事逃逸行為無涉，在法
    律上被告本應就自己之行為負責，被告於本案前經緩起訴又
    再行犯罪，犯罪惡性已非輕，豈可僅企求對自己做有利法律
    上之判斷而不慎思而行，而將本件撤銷緩起訴之責任全歸責
    於檢察官。是以縱認檢察官於該搶奪案審理過程中曾與被告
    為協商之合意，應亦僅係針對該案本身為之，並不能因此強
    及於緩起訴中之肇事逃逸行為，而認檢察官撤銷緩起訴而為
    本件起訴有任何違反法律程式之問題，是以本件被告請求本
    院依刑事訴訟法第三百零三條第一款為不受理判決，於法不
    合，此部分所辯容無可採。
三、核被告所為係犯刑法第一百八十五條之四之肇事逃逸罪。又
    被告所駕駛之汽車確為其父謝國明所有，有行車執照影本一
    紙附於9629號偵查卷第十八頁可稽，而本案之報案人僅報告
    車號給警方，亦有臺中市警察局第一分局函覆本院在卷可按
    ，故警方自不可能於接獲報案時即已知道係被告開車肇事，
    而依被告之警詢筆錄記載亦足見係因警方打電話說被告父親
    所有之汽車與人發生車禍找其父親時，其即向警方主動坦承
    當時是其駕駛並自動到案說明。故被告確是自首，應堪認定
    ，自應依刑法第六十二條前段予以減輕其刑。又本件確係自
    首已甚明顯，故被告聲請傳喚證人涂谷滄及鄧永華以加證實
    ，核無必要，附此敘明。原審予以論罪科刑，固非無見。惟
    查被告有自首，已論斷如上，原審未予依法減輕其刑，核有
    違誤。被告上訴意旨，執此指摘原審判決不當，顯有理由，
    自應由本院將原審判決撤銷改判。爰審酌被告雖肇事後更棄
    被害人於不顧，然其犯後坦承犯行，犯後態度尚佳，且其犯
    罪後業與被害人達成和解，取得被害人諒解等一切情狀，從
    輕量處如主文所示之刑。並諭知易科罰金之折算標準。
據上論結，應依刑事訴訟法第三百六十九條第一項前段、第三百
六十四條、第二百九十九條第一項前段、刑法第一百八十五條之
四、第六十二條前段、第四十一條第一項前段，判決如主文。
本案經檢察官乙○○到庭執行職務。
中　　華　　民　　國　　94　　年　　6　　月　　30 　　日
            刑事第七庭　審判長法  官  林　榮　龍
                              法  官  許  秀  芬
                              法  官  黃  日  隆
上列正本證明與原本無異。
如不服本判決應於收受送達後十日內向本院提出上訴書狀，其未
敘述上訴之理由者並得於提起上訴後十日內向本院補提理由書（
均須按他造當事人之人數附繕本）。
                              書記官  陳  三  軫
中　　華　　民　　國　　94　　年　　7　　月　　1 　　日
                                                     Ａ
